臺灣臺北地方法院民事判決　　　　　　 100年度訴字第1833號
原　　　告　李瑞驊
被　　　告　台灣新光保全股份有限公司
法定代理人　林伯峰
訴訟代理人　蕭銘泰
上列當事人間請求損害賠償等事件，本院於中華民國100年6月23
日言詞辯論終結，判決如下：
    主  文
原告之訴及假執行之聲請均駁回。
訴訟費用由原告負擔。
    事  實
壹、程序方面：
    按訴狀送達後，原告不得將原訴變更或追加他訴，但擴張或
    減縮應受判決事項之聲明者，不在此限；不變更訴訟標的，
    而補充或更正事實上或法律上之陳述者，非為訴之變更或追
    加，民事訴訟法第255條第1項第3款、第256條分別定有明文
    。經查，原告起訴時訴之聲明第1項為：「被告應賠償原告
    履約保證金新臺幣（下同）15,000元，開庭、上訴、再審費
    用共4,000元，以及向本人登報道歉，並撤回對本人之指控
    ，及精神賠償5,000元。」（本院卷第5頁），嗣於民國100
    年5月13日具狀將訴之聲明第1項變更為：「(一)被告應賠償原
    告30,000元（履約保證金、開庭、上訴、再審、所繳全部規
    費及相關文件影印、申請規費）。(二)被告應向原告登報道歉
    於中國時報、聯合報、自由時報、蘋果日報四大報，並刊登
    超過2吋大頭照之道歉說明。」（本院卷第98、99頁），就
    原告請求被告賠償金額部分，核屬擴張應受判決事項之聲明
    ，揆諸前揭規定，尚無不合。又原告請求被告登報道歉，僅
    就原請求加以補充說明，非屬訴之變更或追加，併予敘明。
貳、實體方面：
一、原告主張：兩造前於98年2月28日簽訂系統保全服務契約書
    （下稱系爭服務契約），約定被告應提供原告位於桃園縣大
    溪鎮○○路○段246-5號「美利達石門站」之保全服務，原告
    則應每月支付4,762元之保全服務費及500元之專線月租金，
    共計5,262元予被告。兩造於簽約前，被告一再宣稱其效率
    及警衛快速到場之保全服務，惟被告提供之保全系統多次於
    原告之非營業時間發生警報及異常情形，被告均未依約通知
    原告及相關人員；又原告已於98年3月向訴外人中華電信股
    份有限公司申裝網路，惟被告卻未依約提供數位影像監視系
    統，亦未提供遠端數位監控主機，致原告無法透過網路監看
    保全服務標的物之狀況，故原告於系爭契約1年約期滿前1個
    月通知被告終止系爭契約。詎被告竟以原告提前終止系爭契
    約為由提起訴訟請求被告給付服務費，原告因受訴訟所苦，
    精神遭受極大痛苦，爰依債務不履行之相關規定，請求免除
    原告應給付之違約金，而被告應返還履約保證金15,000元、
    先前所有之訴訟費用、規費及相關費用等，共計30,000元予
    原告，被告並應向原告登報道歉。並聲明：(一)被告應賠償原
    告30,000元（履約保證金、開庭、上訴、再審、所繳全部規
    費及相關文件影印、申請規費）。(二)被告應向原告登報道歉
    於中國時報、聯合報、自由時報、蘋果日報四大報，並刊登
    超過2吋大頭照之道歉說明。(三)願供擔保請准宣告假執行。
二、被告則以：被告所提供之保全器材為敏感性器材，可能因小
    動物或其他原因誤觸保全系統導致發出異常或警示信號，一
    旦保全系爭發生信號，被告之保全人員均會依約前往查看，
    無異常狀況時即重新設定而不通知原告到場，僅於確屬有人
    入侵時始會通知原告。再者，兩造於98年2月28日簽訂開始
    服務同意書，足見系爭服務契約搭配之保全系統及監視器材
    均已安裝完成，否則原告何有由被告服務1年，而不要求退
    費之理；又數位影像監視系統除原告需自行向電信業者申裝
    網路外，尚須將IP位置告知被告，被告始能設定遠端監控系
    統，惟原告從未將IP位置提供予被告，亦未告知被告有此項
    需求，顯屬不可歸責被告之原因。原告雖請求免除其應負擔
    之違約金，然被告前因原告違約提前終止契約，而起訴請求
    原告給付違約金，該部分業經本院99年度店小字第767號、
    99年度小上字第148號判決確定在案（下稱前案確定判決）
    ，原告再以本件訴訟請求免除違約金，顯無理由；而履約保
    證金依影像監視設備優惠專案協議書第2條第3項約定，因原
    告提前終止契約，自不得求返還履約保證金；又訴訟費用依
    民事訴訟法第78條規定，應由敗訴之一方負擔。是原告請求
    被告應賠償30,000元及登報道歉，自無理由等語，茲為抗辯
    。並聲明：(一)原告之訴駁回。(二)如受不利之判決，願供擔保
    請准免為假執行之宣告。
三、兩造於98年2月28日簽訂系爭服務契約，約定被告提供原告
    保全服務，原告則每月支付4,762元之保全服務費及500元之
    專線月租金，共計5,262元予被告，而原告於系爭服務契約
    服務滿一年前即通知被告提前終止契約。又被告因原告提前
    終止契約，即依系爭服務契約第5條第2項及第8條第8項約定
    ，起訴請求原告給付裝置保全系爭統工程費用6,319元及賠
    償2個月服務費11,050元，共計17,369元，經本院新店簡易
    庭99年度店小字第767號小額民事判決、本院99年度小上字
    第148號民事判決被告勝訴確定，為兩造所不爭執，並有系
    爭服務契約（本院卷第17至22頁）、99年度店小字第767 號
    小額民事判決影本在卷可稽（本院卷第67至69頁），復經本
    院依職權調閱上開前案確定判決全案卷宗查明屬實，堪信為
    真實。
四、本件原告主張被告有債務不履行之情事，而被告竟以原告提
    前終止系爭服務契約時，起訴請求原告應給付裝置保全系統
    費用及2個月服務費，致原告受有損害，爰依債務不履行之
    相關規定請求被告應賠償原告之損害及登報道歉，則為被告
    所否認，並以前揭情詞置辯。是本件應審究者為：(一)被告是
    否有債務不履行之情事，致原告受有損害？(二)原告請求被告
    賠償30,000元及道歉啟事，是否有理由？茲分別論述如下：
  (一)被告並無債務不履行之情事，原告亦未受有損害：
    按當事人主張有利於己之事實者，就其事實有舉證之責任，
    民事訴訟法第227條前段定有明文。又債務不履行之債務人
    之所以應負損害賠償責任，係以有可歸責之事由存在為要件
    ；若債權人已證明有債之關係存在，並因債務人不履行債務
    而受有損害，即得請求債務人負債務不履行責任；倘債務人
    抗辯損害之發生為不可歸責於債務人之事由所致，自應由其
    負舉證責任，如未能舉證證明，即不能免責，最高法院82年
    台上字第267號、85年台上字第844號、97年台上字第1000號
    裁判要旨均可資參照。本件原告主張被告有債務不履行之情
    事，自應由原告先就兩造有債之關係存在及因被告債務不履
    行之行為而受有損害等事實，負舉證之責。經查，兩造前於
    98年2月28日簽訂系爭服務契約，為兩造所不否認，並有契
    約書在卷可稽（本院卷第17至22頁），是在原告提前終止系
    爭服務契約前，兩造自有債之關係存在。又原告主張被告有
    債務不履行之情事，並提出客戶異常資料列印等件（本院卷
    第129至143頁）為證，惟依系爭服務契約第3條第4項第1款
    約定：「乙方（即被告）在防護時間內，由乙方管制中心監
    視本系統之反應，於有偵知人或異物等侵入防護區域時，及
    時發出異常或警示信號，並立即派員前往標的物現場查勘處
    理。如確屬有人或異物等入侵，除為緊急處置外，即一面監
    視現場，一面通報警察機關與甲方（即原告）或甲方緊急聯
    絡人會同處理。」（本院卷第18頁反面），可知被告僅於確
    屬有人或異物等入侵時，始須通報原告，而原告提出之客戶
    異常資料列印僅可知被告提供之保全系統異常時間，無法得
    知該異常時間是否確有人或異物入侵，原告亦未提出其因此
    受有財物或其他損害之證明，是原告主張被告於異常時間未
    依約通知原告係屬債務不履行，自非可採。再者，原告雖又
    主張被告並未依約提供數位影像監視系統，惟原告並未證明
    其已將IP位置提供予被告設定，亦未證明其因被告未裝設數
    位影像監視系統而受有任何損害（本院卷第112頁反面），
    自難認被告有何債務不履行之情事。綜上，原告並未舉證證
    明其因被告不履行債務而受有損害，其請求被告負債務不履
    行損害賠償責任，即屬無據。。
  (二)原告請求被告賠償30,000元及道歉啟事均為無理由：
    本件原告雖請求被告應返還履約保證金15,000元、2個月服
    務費之違約金、先前所有之訴訟費用，共計30,000元，及被
    告應向原告登報道歉云云。惟前案確定判決業已認定，因原
    告違約提前終止契約，依系爭服務契約第8條第8項約定原告
    應給付2個月服務費之違約金11,050元予被告（本院卷第67
    至69頁），本院無從就業已確定之判決再為相反之判斷，原
    告請求被告返還2個月服務費之違約金，自屬無據。又依影
    像監視設備優惠專案協議書第2條第3項（本院卷第84頁）及
    系爭契約第8條第8項分別約定：「甲方（即原告）應給付乙
    方（即被告）保證金新臺幣壹萬伍仟元整整，於三年期滿後
    乙方無息退還甲方，惟如甲方提前終止契約則不退還。」、
    「甲方須履行本約義務，不得任意提前解除或終止契約，如
    甲方違約提前解除或終止契約時，應賠償乙方2個月之服務
    費，乙方並得不退還履約保證金。」（本院卷第25、21頁）
    ，可知如原告提前終止契約，被告自得不退還履約保證金，
    本件原告既於系爭服務契約期滿前，即向被告表示提前終止
    契約，依上開約定，被告自無須退還原告履約保證金15,000
    元，是原告請求被告應返還履約保證金，亦屬無據。再依民
    事訴訟法第78條規定，訴訟費用由敗訴之當事人負擔，是被
    告前依法請求原告給付裝置保全系統及服務費，原告敗訴，
    復又提起上訴、再審均駁回，依法自應由原告負擔訴訟費用
    ，而無由再請求被告負擔之理。況且，被告依法提起訴訟請
    求原告給付裝置保全系統及服務費，並未侵害原告之權利，
    是原告主張被告應對其登報道歉，亦無理由。
五、綜上所述，原告並未證明其因被告不履行債務而受有損害，
    是其主張被告有債務不履行之情事，請求被告賠償其損害，
    洵屬無據。從而，原告請求被告給付30,000元及道歉啟事，
    均無理由，應予駁回。又原告之訴既經駁回，其假執行之聲
    請亦失所附麗，應併予駁回。
六、本件事證已臻明確，兩造其餘攻擊防禦方法及舉證，核與判
    決結果無影響，爰不再一一論列，併予敘明。
七、據上論結，本件原告之訴為無理由，依民事訴訟法第78條，
    判決如主文。
中    華    民    國   100    年    6     月    30    日
                  民事第四庭    審判長法  官  張瑜鳳
                                      法  官  陳靜茹
                                      法  官  林怡伸
以上正本係照原本作成。
如對本判決上訴，須於判決送達後20日內向本院提出上訴狀。
如委任律師提起上訴者，應一併繳納上訴審裁判費。
中    華    民    國    100    年    6    月    30    日
                                      書記官  鄭美華